【裁判字號】    98,易,660
【裁判日期】    981124
【裁判案由】    竊盜
【裁判全文】
臺灣嘉義地方法院刑事判決               98年度易字第660號
公  訴  人  臺灣嘉義地方法院檢察署檢察官
被      告  甲○○
上列被告因竊盜案件，經檢察官提起公訴（98年度偵字第7251號
、98年度偵字第7570號），被告於本院行準備程序時就被訴事實
為有罪之陳述，經本院裁定改依簡式審判程序審理，判決如下：
    主  文
甲○○犯攜帶兇器踰越安全設備夜間侵入住宅竊盜罪，累犯，處
有期徒刑拾壹月。又犯竊盜罪，累犯，處有期徒刑伍月。應執行
有期徒刑壹年貳月。
    犯 罪 事 實
一、甲○○前因竊盜案件，經本院以97年度易字第574 號判決判
    處有期徒刑9 月確定，於民國98年6 月18日縮刑期滿執行完
    畢。詎仍不知悔改，因缺錢花用，而先後為下列犯行：（一
    ）意圖為自己不法之所有，於98年7 月30日凌晨2 時46分許
    之夜間，前往嘉義市○○路165 號乙○○○住處，先踰越屬
    於安全設備之該住宅2 樓陽台欄杆進入陽台，趁該陽台通往
    室內之門未上鎖而開啟侵入屋內，再持其所攜帶客觀上具危
    險性足供兇器使用之螺絲起子1 支，撬開已上鎖之該址1 樓
    客廳電視櫃下抽屜，竊取放置於該抽屜皮包內之現金新台幣
    （下同）6,000 元得手後離去。嗣因乙○○○於同日8 時許
    發現遭竊，遂調閱附近之監視錄影畫面，經由里長交予警方
    查緝，員警始比對監視錄影攝得之甲○○影像循線查悉上情
    。（二）另意圖為自己不法之所有，於同年9 月10日20時30
    分許，在嘉義市○○○路245 巷26號前，趁丙○○所有停放
    於該處之車牌號碼KB7- 423號機車鑰匙未取下，持該鑰匙開
    啟機車座墊，徒手竊取放置於座墊下置物箱內丙○○所有之
    皮包1 個（內有現金21,900元、SONY ERICSSON 牌手機1 支
    、證件10張）得手後離去。嗣經丙○○調閱附近之監視錄影
    畫面瞭解竊嫌之穿著特徵，而於同日21時50分許在嘉義市○○路501 號嘉義客運前發現甲○○之穿著特徵與畫面中之竊
    嫌雷同，遂報警處理後，由甲○○帶同警方至其藏置贓物之
    地點即嘉義市○○○路245 巷8 號、西榮路266 號等處取出
    上開竊得之現金21,900元、SONY ERICSSON 牌手機1 支、證
    件10張等物（均已發還丙○○），而查悉上情。
二、案經嘉義市政府警察局第一分局報請臺灣嘉義地方法院檢察
    署檢察官偵查起訴。
    理  由
一、本件被告所涉犯者為刑法第320 條第1 項以及同法第321 條
    第1 項，均非死刑、無期徒刑、最輕本刑為3 年以上有期徒
    刑之罪或高等法院管轄第一審案件。本院行準備程序時，被
    告就被訴事實為有罪之陳述，經告知簡式審判程序之旨，並
    聽取檢察官以及被告之意見後，本院爰依刑事訴訟法第273
    條之1 第1 項裁定進行簡式審判程序。故本件簡式審判程序
    之證據調查，依刑事訴訟法第273 條之2 規定，不受同法第
    159 條第1 項、第161 條之2 、第161 條之3 、第163 條之
    1 及第164 條至第170 條規定之限制。
二、訊據被告對於上揭犯罪事實，於警詢、偵查及本院審理中均
    坦承不諱（見第0000000000號警卷第1 至3 頁、第00000000
    00號警卷第1 至3 頁、第7251號偵卷第6 至7 頁，本院卷第
    35、38至39頁）。上開犯罪事實一（一）部分，並經被害人
    乙○○○於警詢時證述綦詳（見第0000000000號警卷第4至6
    頁），且有被害人乙○○○出具之被害報告書1 紙、被告行
    竊現場及附近巷道照片8 張、現場相關位置圖、監視錄影畫
    面翻拍照片8 張（見第0000000000號警卷第7 至11頁），以
    及本院98年11月13日辦理刑事案件電話紀錄查詢表2 紙附卷
    可參（見本院卷第30至31頁）。上開犯罪事實一（二）部分
    ，則經被害人丙○○於警詢時證述纂詳（見第0000000000號
    警卷第4 至7 頁），並有搜索同意書、搜索扣押筆錄、扣押
    物品目錄表、被害人丙○○簽立之被害報告單以及贓物認領
    保管單各1 紙，暨被告帶同警方取贓之現場照片6 張、監視
    錄影畫面翻拍照片6 張附卷可佐（見第0000000000號警卷第
    8 至12、14至19頁）。綜上足認被告具任意性之自白均與事
    實相符，本件事證明確，被告前揭2 次竊盜犯行均堪認定。
三、論罪科刑：
(一)按刑法第321 條第1 項第3 款所定之兇器，其種類並無限制
    ，凡客觀上足對人之生命、身體、安全構成威脅，具有危險
    性之兇器均屬之，且祇須行竊時攜帶此種具有危險性之兇器
    為已足，並不以攜帶之初有行兇之意圖為必要（最高法院79
    年臺上字第5253號判例參照）；本件被告為犯罪事實一（一
    ）之竊盜犯行時所攜帶之螺絲起子1 支，雖未據扣案，惟既
    足以撬開上鎖之抽屜，自屬形狀細長，質地堅硬，客觀上足
    對人之生命、身體構成威脅，具危險性之兇器無疑；又被告
    所踰越之被害人乙○○○上開住處2 樓陽台欄杆，依社會通
    常觀念，兼具防止住戶自陽台跌落以及他人輕易進入陽台進
    而侵入屋內之效用，具有防閑作用，應屬安全設備；再嘉義
    地區98年7 月30日之日出時間為5 時27分，有日出日沒時刻
    表附卷可參（見本院卷第32頁），被告係於當日2 時46分日
    出前之夜間侵入被害人乙○○○住處行竊，是核被告上開犯
    罪事實一（一）所為，係犯刑法第321 條第1 項第1 、2 、
    3 款之攜帶兇器踰越安全設備夜間侵入住宅竊盜罪（公訴意
    旨漏未論及被告此部分所為亦構成刑法第321 條第1 項第2
    款之加重竊盜條件）；再按刑法第321 條第1 項所列各款為
    竊盜之加重條件，如犯竊盜罪兼具數款加重情形時，因竊盜
    行為祇有一個，仍祇成立一罪（最高法院69年台上字第3945
    號判例參照）。被告上開犯罪事實一（二）所為，則係犯刑
    法第320 條第1 項之普通竊盜罪。被告前因竊盜案件，經本
    院以97年度易字第574 號判決判處有期徒刑9 月確定，於98
    年6 月18日縮刑期滿執行完畢，有臺灣高等法院被告前案紀
    錄表附卷足稽，其於受徒刑之執行完畢後，5 年以內故意再
    犯本件有期徒刑以上之2 罪，均應依刑法第47條第1 項論以
    累犯，並加重其刑。再其所犯上開2 罪，犯意各別，行為互
    殊，應予分論併罰。
(二)爰依被告之供述（見本院卷第41頁）及卷附臺灣高等法院被
    告前案紀錄表等，審酌：被告為國中肄業之智識程度，與母
    親、兄姐同住，有賭博以及多次竊盜之前案紀錄，甫於98年
    6 月18日縮短刑期執行完畢出監，正值壯年，竟不思以己力
    賺取錢財，而於短期內再犯本案2 件竊盜罪，危害社會治安
    非輕，惟被告自警詢迄至本院審理中均坦承犯行，並於為警
    查獲後帶同警方取出犯罪事實一（二）部分竊得之贓物，經
    警方發還被害人丙○○，被告並於被害人丙○○報警處理時
    當場承認悔過，經被害人丙○○表示原諒被告及接受道歉，
    有嘉義市西區調解委員會調解筆錄影本1 紙附卷可參（見第
    7251號偵卷第8 頁），犯後態度良好，另審酌被告之犯罪動
    機、目的、手段，以及被害人乙○○○迄未獲被告賠償、被
    害人丙○○所受損害程度等一切情狀，就被告所犯2 罪分別
    量處如主文所示之刑，並定其應執行之刑。至被告持以為犯
    罪事實一（一）犯行之螺絲起子1 支，非屬違禁物，且未據
    扣案，無證據足認現尚存在，亦無證據足認係被告所有之物
    ，自不得予以沒收，附此敘明。
四、另公訴人雖以被告先後於91年6 月20日、93年3 月1 日、94
    年9 月19日、96年5 月28日、97年11月10日（起訴書誤載為
    97年10月20日）因竊盜案件經法院分別判處有期徒刑4 月、
    3 月、4 月、5 月及9 月確定，本件係於執行出獄後1 個月
    即再犯，顯見被告有竊盜犯罪習慣，請求依竊盜犯贓物犯保
    安處分條例第3 條第1 項第1 款之規定，諭知於刑之執行前
    令入勞動場所強制工作等語。惟按保安處分係針對受處分人
    將來之危險性所為之處置，以達教化、治療之目的；我國現
    行刑法採刑罰與保安處分雙軌制，係在維持行為責任之刑罰
    原則下，為協助行為人再社會化之功能，以及改善行為人潛
    在之危險性格，期能達成根治犯罪原因、預防犯罪之特別目
    的；是保安處分中之強制工作，旨在對嚴重職業性犯罪及欠
    缺正確工作觀念或無正常工作因而犯罪者，強制其從事勞動
    ，學習一技之長及正確之謀生觀念，使其日後重返社會，能
    適應社會生活；竊盜犯贓物犯保安處分條例第3 條第1 項規
    定：「18歲以上之竊盜犯、贓物犯，有犯罪之習慣者，得於
    刑之執行前，令入勞動場所強制工作。」即係本於保安處分
    應受比例原則之規範，使保安處分之宣告，與行為人所為行
    為之嚴重性、行為人所表現之危險性及對於行為人未來行為
    之期待性相當之意旨而制定，而由法院視行為人之危險性格
    ，決定應否令入勞動處所強制工作，以達預防之目的（司法
    院大法官會議釋字第471 號及第528 號解釋暨理由書、最高
    法院96年度台上字第338 號判決意旨參照）。而改正被告竊
    盜犯行之有效方法，在於提供適當之更生保護、就業機會及
    社會扶助等，並非僅有執行強制工作之保安處分一途；且強
    制工作之保安處分係就被告人身自由施加長期且嚴格之限制
    ，自應從嚴認定之。經查，被告雖有前述多件竊盜前案紀錄
    ，且係於前案執行完畢後1 個多月即再犯本案2 件竊盜罪，
    惟衡量被告本案所竊之財物價值及次數，情節尚非甚為重大
    ，且被告於被害人丙○○報警處理後，即坦承犯行並帶同警
    察取出贓物，將之返還予被害人丙○○，嗣並與被害人丙○○調解成立取得原諒，已見悔悟之意；另參酌被告於本院審
    理中陳稱出監後曾從事竹崎鄉公所88水災之臨時工工作，每
    日工資8 百元，目前從事喪葬業中道士之工作，每日收入5
    、6 百元，每月約可工作15天左右（見本院卷第41頁）。是
    依卷附事證，綜合被告行為之嚴重性、所表現之危險性及對
    其未來行為之期待性等情研判，尚不足以認定被告已有犯竊
    盜罪之習慣，亦不足認定其具有高度危險性、未來行為無可
    期待，故本院認給予被告如主文所示之適當徒刑處罰，已足
    收懲儆之效，並無藉由保安處分之強制工作方式以達教化與
    治療目的之必要，倘遽令被告入勞動場所強制工作，實屬過
    當而有違比例原則，爰不為令入勞動場所強制工作之諭知，
    併予敘明。
據上論斷，應依刑事訴訟法第273 條之1 第1 項、第299 條第1
項前段，刑法第320 條第1 項、第321 條第1 項第1 款、第2 款
、第3 款、第47條第1 項、第51條第5 款，刑法施行法第1 條之
1 第1 項、第2 項前段，判決如主文。
本案經檢察官楊騏嘉到庭執行職務。
中    華    民    國    98    年    11    月    24    日
                  刑事第三庭  法  官  陳 蒨 儀
以上正本證明與原本無異。
如不服本判決應於收受判決後10日內向本院提出上訴書狀，並應
敘述具體理由；其未敘述上訴理由者，應於上訴期間屆滿後20日
內向本院補提理由書（均須按他造當事人之人數附繕本）「切勿
逕送上級法院」。告訴人或被害人如對於本判決不服者，應具備
理由請求檢察官上訴，其上訴期間之計算係以檢察官收受判決正
本之日期為準。
中    華    民    國    98    年    11    月    24    日
                              書記官  楊 國 色
附錄本判決論罪法條：
刑法第320條第1項
意圖為自己或第三人不法之所有，而竊取他人之動產者，為竊盜
罪，處5 年以下有期徒刑、拘役或5 百元以下罰金。
刑法第321 條第1 、2 、3 款
犯竊盜罪而有左列情形之一者，處6 月以上、5 年以下有犯竊盜
罪而有左列情形之一者，處6 月以上、5 年以下有期徒刑：
一、於夜間侵入住宅或有人居住之建築物、船艦或隱匿其內而犯
    之者。
二、毀越門扇、牆垣或其他安全設備而犯之者。
三、攜帶兇器而犯之者。


司法院資訊處製作；財團法人民間司法改革基金會備份。
